【裁判字號】    97,消債更,14
【裁判日期】    970729
【裁判案由】    聲請更生程序
【裁判全文】
臺灣高雄地方法院民事裁定            97年度消債更字第14號
聲  請  人  甲○○
即債務人
上列聲請人聲請更生程序事件，本院裁定如下：
    主  文
聲請人自民國九十七年七月二十九日下午四時起開始更生程序。
命司法事務官進行本件更生程序。
    理  由
一、聲請意旨略以：聲請人即債務人前與如附表所示之銀行訂定
    消費貸款、信用卡、現金卡及消費借貸契約，致積欠如附表
    所示無擔保債務合計新台幣（下同）1,396,264 元，因無法
    清償債務，而於民國95年5 月4 日，依金融主管機關協調成
    立之中華民國銀行公會會員辦理消費金融案件無擔保債務協
    商機制，與如附表所示之債權銀行達成分期還款協議，同意
    自95年6 月起，以分60期，利率9.88％，依協議每月應償還
    29,584元，持續繳納到96年12月。直至聲請人於96年12月13
    日遭雇主以有勞動基準法（下稱勞基法）第11條第5 款原因
    為由解僱致無力續依約償還協議金額，聲請人已無其他財產
    ，此乃因不可歸責於聲請人之事由所致有不可歸責於己之事
    由致履行顯有重大困難，又其無擔保或無優先權之債務總額
    未逾1, 200萬元，復未經法院裁定開始清算程序或宣告破產
    ，爰向本院聲請更生等語。
二、按債務人不能清償債務或有不能清償之虞者，得依本條例所
    定更生程序，清理其債務；債務人無擔保或無優先權之債務
    總額未逾1,200 萬元者，於法院裁定開始清算程序或宣告破
    產前，得向法院聲請更生；債務人對於金融機構因消費借貸
    、自用住宅借款、信用卡或現金卡契約而負債務，在聲請更
    生或清算前，應提出債權人清冊，以書面向最大債權金融機
    構請求協商債務清償方案並表明共同協商之意旨；債務人與
    金融機構協商成立者，不得聲請更生或清算，但因不可歸責
    於己之事由，致履行顯有重大困難者，不在此限；本條例施
    行前，債務人依金融主管機關協調成立之中華民國銀行公會
    會員辦理消費金融案件無擔保債務協商機制與金融機構成立
    之協商，準用前項之規定，消費者債務清理條例第3 條、第
    42條第1 項、第151 條第1 項、第5 項、第6 項分別定有明
    文。
三、聲請人就其主張對銀行尚欠有如附表所示債務、收入狀況說
    明及無財產之事實，已提出協議書、無擔保債務還款計畫及
    財團法人金融聯合徵信中心之個人信用報告回覆書、所得資
    料清單、財產歸屬資料清單、勞工保險被保險人投保資料表
    明細等為證（詳卷第7-23頁、第61-109頁），經核大致相符
    ，堪信為真實。又參酌聲請人所提出存摺影本到97年4 月30
    日止，存款額度僅有3,952 元，每月尚需繳房屋租金8,000
    元暨家庭生活上其他必要支出等事實，足見聲請人已不能清
    償債務，應可認定。
四、聲請人於96年12月13日因遭主依勞基法第11條第5 款原因為
    由解僱，業據提出協鴻工業股份有限公司資遣通知書、通報
    名冊、已收歇業、解散投保單位被保險人保證明申請書資料
    等（見本院卷第24、37-40 頁）在卷足憑，則其因遭解雇，
    致每月收入金額低於協議償還金額，而主張無力償還上開協
    議金額，即無不符。其另主張已依協議償還達20期之事實，
    亦有存摺1 份附卷可稽（詳卷第46頁至第57頁），堪信為真
    。執之，聲請人無法依協議繼續償還，既係因客觀收入不足
    所致，非因協議後故有浪費或其他不利償還之行為，且在收
    入不足償還金額之情形下，已償還達20期，則應認已盡相當
    之償還誠意，且上開與金融機構協商成立之償還協議，因不
    可歸責於聲請人之事由，致履行顯有重大困難。
五、綜上所述，聲請人有如附表所示之銀行消費貸款、信用卡、
    現金卡債務，債務金額未逾1,200 萬元，且其未經法院裁定
    開始清算程序或宣告破產，業經本院查明在案，有前案紀錄
    表、查詢表附卷可稽（詳卷第113 頁），而如上所述，已不
    能清償債務，且前雖與金融機構協商成立償還協議，後因不
    可歸責於己之事由，致履行顯有重大困難，則其聲請更生，
    依上規定所示，自無不合，應予准許。
六、依消費者債務清理條例第11條第1 項、第45條第1 項、第16
    條第1 項，裁定如主文。
中    華    民    國    97    年    7     月    29    日
                  民事第六庭  法  官  陳銘珠
以上正本證明與原本無異。
本件不得抗告
本裁定已於民國97年7月29日下午4時公告。
中    華    民    國    97    年    7     月    29    日
                              書記官  劉音利
附表：債權人清冊
┌──┬────────────┬────────┬─────────┐
│編號│債權人                  │金額（新臺幣）  │  種        類    │
├──┼────────────┼────────┼─────────┤
│一  │台新國際商業銀行        │502,733元       │信用貸款          │
├──┼────────────┼────────┼─────────┤
│二  │台北富邦商業銀行        │95,235元        │信用卡            │
├──┼────────────┼────────┼─────────┤
│三  │中國信託商業銀行        │76,119元        │信用卡            │
├──┼────────────┼────────┼─────────┤
│四  │匯豐銀行                │87,355元        │信用卡            │
├──┼────────────┼────────┼─────────┤
│五  │玉山銀行                │99,742元        │信用卡            │
├──┼────────────┼────────┼─────────┤
│六  │遠東國際商業銀行        │82,538元        │信用卡            │
├──┼────────────┼────────┼─────────┤
│七  │新光銀行                │61,866元        │信用卡            │
├──┼────────────┼────────┼─────────┤
│八  │第一銀行                │65,315元        │信用卡            │
├──┼────────────┼────────┼─────────┤
│九  │日盛銀行                │65,190元        │信用卡            │
├──┼────────────┼────────┼─────────┤
│ 十 │聯邦銀行                │260,171元       │信用卡及現金卡    │
├──┴────────────┼────────┼─────────┤
│合               計           │1,396,264元     │                  │
└───────────────┴────────┴─────────┘


司法院資訊處製作；財團法人民間司法改革基金會備份。
